臺灣彰化地方法院民事判決　95年度訴字第356號
原　　　告　ｆ○○
　　　　　　　　　　　號
訴訟代理人　楊錫楨律師
被　　　告　ａ○○(吳辛之繼.
　　　　　　Ｏ○○○(吳辛之.
　　　　　　黃○○(吳辛之繼.
　　　　　　Ｌ○○(兼吳辛之.
　　　　　　Ｄ○○(兼吳辛之.
　　　　　　宙○○(吳深之繼承.
　　　　　　癸○○○(吳深之繼.
　　　　　　己○○(吳深之繼承.
　　　　　　庚○○(吳深之繼承.
　　　　　　甲○○(吳深之繼承.
　　　　　　ｌ○○(吳深之繼承.
　　　　　　ｍ○○(吳深之繼承.
兼上二人共同
法定代理人　ｋ○○(吳深之繼承.
被　　　告　ｎ○○(吳深之繼承.
　　　　　　壬○○(吳深之繼承.
　　　　　　Ｕ○○(吳深之繼承.
　　　　　　辛○○(吳深之繼承.
　　　　　　戊○○(吳深之繼承.
　　　　　　丙○○(吳深之繼承.
　　　　　　　　　　　8號
　　　　　　丁○○(吳深之繼承.
　　　　　　乙○○(吳深之繼承.
　　　　　　ｅ○○(吳深之繼承.
　　　　　　ｈ○○(吳深之繼承.
　　　　　　ｇ○○(吳深之繼承.
　　　　　　ｏ○○(吳深之繼承.
　　　　　　辰○○(吳深之繼承.
　　　　　　Ｃ○○(兼吳深之繼.
　　　　　　　　　　　弄18號.
　　　　　　地○○(兼吳深之繼.
　　　　　　　　　　　號3樓
　　　　　　Ｔ○○○(吳深之繼.
　　　　　　ｃ○○(吳深之繼承.
　　　　　　卯○○(吳深之繼承.
　　　　　　Ｍ○○(吳深之繼承.
　　　　　　Ｂ○○(兼吳深之繼.
　　　　　　　　　　　47弄1.
　　　　　　Ａ○○(兼吳深之繼.
　　　　　　Ｊ○○(兼吳深之繼.
　　　　　　Ｖ○○○(吳深之繼.
　　　　　　　　　　　27號
　　　　　　Ｆ○○(兼吳深之繼.
　　　　　　Ｇ○○(兼吳深之繼.
　　　　　　Ｗ○○(吳深之繼承.
　　　　　　Ｚ○○(吳深之繼承.
　　　　　　ｂ○○(吳深之繼承.
　　　　　　Ｎ○○(吳深之繼承.
　　　　　　Ｅ○○(吳火之繼承.
　　　　　　ｐ○○(吳火之繼承.
　　　　　　宇○○○(吳火之繼.
　　　　　　　　　　　號
　　　　　　巳○○(吳火之繼承.
　　　　　　　　　　　弄2號
　　　　　　午○○(吳火之繼承.
　　　　　　　　　　　3樓
　　　　　　未○○(吳火之繼承.
　　　　　　玄○○
　　　　　　　　　　　0號
　　　　　　申○○
　　　　　　　　　　　號
訴訟代理人　寅○○
　　　　　　　　　　　號
　　　　　　ｉ○○
被　　　告　ｒ○○
　　　　　　ｔ○○
　　　　　　ｓ○○
　　　　　　　　　　　1樓
兼上三人共同
訴訟代理人　ｕ○○
　　　　　　　　　　　號3樓
被　　　告　丑○○
　　　　　　　　　　　號
　　　　　　ｊ○○○
　　　　　　ｑ○○○
　　　　　　　　　　　樓
　　　　　　ｄ○○
　　　　　　　　　　　6號
　　　　　　Ｑ○○
　　　　　　　　　　　之3號
　　　　　　　　　　　2之2號.
　　　　　　Ｐ○○
　　　　　　　　　　　9樓
　　　　　　Ｓ○○
　　　　　　Ｒ○○
　　　　　　　　　　　35弄1.
兼上七人共同
訴訟代理人　Ｙ○○
被　　　告　Ｈ○○(兼吳辛之.
　　　　　　子○○
　　　　　　戌○○
　　　　　　　　　　　2號
　　　　　　ｖ○○○
　　　　　　天○○
兼上三人共同
訴訟代理人　Ｋ○○
被　　　告　亥○○
訴訟代理人　Ｘ○○
被　　　告　Ｉ○○
　　　　　　酉○○
　　　　　　　　　　　號
上列當事人間請求分割共有物事件，本院於民國96年6月13日言
詞辯論終結，判決如下：
    主  文
如附表一編號一所示之被告應就被繼承人吳深所遺如附表二編號
一至七，應有部分均為四二０分之一二之土地辦理繼承登記。
如附表一編號二所示之被告應就被繼承人吳火所遺如附表二編號
一至七，應有部分均為四二０分之二四之土地辦理繼承登記。
如附表一編號三之被告應就被繼承人吳辛所遺如附表二編號三
、五、七，應有部分均為四二０分之四八之土地辦理繼承登記。
如附表一編號四之被告應就被繼承人吳順令所遺如附表二編號一
、二、四、六，應有部分均為四二０分之一二之土地辦理繼承登
記。
兩造（被告ａ○○、Ｏ○○○、黃○○除外）共有如附表二編號
一所示之土地應予變價分割，所得價金按兩造（被告ａ○○、Ｏ
○○○、黃○○除外）如附表三所示之應有部分比例分配。
兩造（被告ａ○○、Ｏ○○○、黃○○除外）共有如附表二編號
二所示之土地應予變價分割，所得價金按兩造（被告ａ○○、Ｏ
○○○、黃○○除外）如附表三所示之應有部分比例分配。兩造
（被告ａ○○、Ｏ○○○、黃○○除外）共有如附表二編號四所
示之土地，應分割為如附表七及附圖一複丈成果圖所示（其中吳
火、吳深之繼承人詳附表一所示；吳順令之繼承人即被告Ｉ○○
、酉○○）。
兩造（被告ａ○○、Ｏ○○○、黃○○除外）共有如附表二編號
六所示之土地，應分割為如附表八及附圖一複丈成果圖所示（其
中吳火、吳深之繼承人詳附表一所示；吳順令之繼承人即被告Ｉ
○○、酉○○）。
兩造共有如附表二編號五、編號七所示之土地，准予合併分割，
其分割方法為如附表九及附圖一複丈成果圖所示（其中吳火、吳
深、吳辛之繼承人詳附表一所示）。
兩造共有如附表二編號三所示之土地，應分割為如附表六及附圖
一複丈成果圖所示（其中吳火、吳深、吳辛之繼承人詳附表一
所示）。
訴訟費用由兩造按附表四所示之比例負擔。
    事實及理由
壹、按訴狀送達後，原告不得將原訴變更或追加他訴。但該訴訟
    標的對於數人必須合一確定時，追加其原非當事人之人為當
    事人者，不在此限，民事訴訟法第255條第1項第5款分別定
    有明文。又共有物之分割，於共有人全體有法律上之利害關
    係，須共有人全體始得為之，故請求分割共有物之訴，屬於
    民事訴訟法第56條第1項所稱訴訟標的，對於共同訴訟之各
    人必須合一確定 (最高法院42年臺上字第318號判例意旨參
    照)。本件原告於起訴後具狀追加被告子○○、Ｋ○○、戌
    ○○、亥○○、ｖ○○○、天○○（下稱被告子○○等6人
    ）及被告Ｉ○○、酉○○為被告，原告係就原共有人吳清金
    、吳順令之繼承人追加起訴，屬訴訟標的對於數人必須合一
    確定，應予准許，合先敘明。
貳、本件被告ａ○○、Ｏ○○○、黃○○、酉○○、癸○○○、
    己○○、庚○○、甲○○、ｌ○○、ｍ○○、ｋ○○、ｎ○○、壬○○、戊○○、丙○○、丁○○、乙○○、ｈ○○、
    ｇ○○、ｏ○○、辰○○、Ｃ○○、地○○、Ｔ○○○、ｃ
    ○○、卯○○、Ｍ○○、Ｂ○○、Ａ○○、Ｊ○○、Ｖ○○○、Ｆ○○、Ｇ○○、Ｗ○○、Ｚ○○、ｂ○○、Ｎ○○、
    ｐ○○、玄○○、子○○受合法通知，未於言詞辯論期日到
    場，被告Ｈ○○、Ｕ○○、辛○○、ｅ○○、Ｅ○○、宇○○○、巳○○、午○○、未○○、宙○○經合法通知，未於
    最後言詞辯論期日到場，核無民事訴訟法第386條各款所列
    情形，爰依原告之聲請，由其一造辯論而為判決。
參、原告起訴主張：
  一、如附表二編號一、二、四、六所示之土地為被告ａ○○、
      Ｏ○○○、黃○○除外之兩造所共有，如附表二編號三、
      五、七所示之土地為兩造所共有，各共有人之應有部分如
      附表三所示。
  二、如附表二所示之土地，原共有人吳深、吳火已分別於民國
      34年12月11日、53年8月26日死亡，其繼承人分別為附表
      一編號一、附表一編號二所示之被告，迄未辦理繼承登記
      ；如附表二編號三、五、七所示之土地，原共有人吳辛
      已於74年8月23日死亡，其繼承人即附表一編號三所示之
      被告迄未辦理繼承登記；如附表二所示之土地，原共有人
      吳順令已於86年8月19日死亡，其繼承人即附表一編號四
      所示之被告，迄未辦理繼承登記，爰請求渠等辦理繼承登
      記。
  三、系爭土地，並無因物之使用目的不能分割之情事，或契約
      訂有不分割之期限，惟共有人未能協議分割，爰依法請求
      分割系爭土地。又系爭土地共有人眾多，若以原物分割，
      每人可分得之應有部分面積不多，妨害土地利用，故系爭
      7筆土地均以變價分割為適當，爰依民法第823條第1項、
      第824條第2項規定，請求判決如附表二所示之土地應予變
      價分割。雖被告申○○等人就附表二編號二至七之土地提
      出如附圖一即彰化縣員林地政事務所96年4月23日複丈成
      果圖所示之分割方案，主張原物分割，但依彰化縣都市計
      畫土地使用分區證明書記載，附表二編號一、二、三、四
      之土地，為大村都市計畫之商業區，附表二編號五、六、
      七之土地，為大村都市計畫之住宅區，均為彰化縣畸零地
      使用自治條例第3條第1項第1款之一般建築用地，而依同
      條例第2條、第3條、第4條、第6條第1項規定及最高法院
      73 年度台上字第2714號、84年度台上字第87號判決意旨
      ，附圖一之方案仍有不適當之處，蓋附表二編號二至六土
      地之北面道路正面寬度為10公尺，東面及西面之道路寬8
      公尺，適用上開條例規定後，附表二編號二、三、四之土
      地最小寬度應為4公尺，而附表二編號五、六之土地最小
      寬度應為3.5公尺，縱將附表二編號五、七之土地合併分
      割後所留之正面道路寬度為6公尺，其最小寬度亦應為3公
      尺，始能符合上開條例所稱之面積狹小基地，方能合法建
      築。申言之，附表二編號二土地之分割方案，全體共有人
      所取得之土地均未達上開條例第3條規定所要求之最小寬
      度及深度；附表二編號三土地之分割方案，除取得附圖一
      所示編號1104-A、1104-D、1104-U土地之共有人外，其他
      共有人取得之土地均未達最小寬度及深度，且該土地東南
      側彰化縣大村鄉○○段1053地號土地係屬國有水利道路，
      目前有水溝，水溝上亦有水泥板舖蓋，惟尚難此即認為
      1053地號為既成道路，則除取得附圖一所示編號1104-A土
      地可通道路外，其他共有人所取得土地均成為袋地；附表
      二編號四、六土地之分割方案，除分別取得附圖一所示編
      號1105-A、1105-D、1126-A土地之共有人外，其他共有人
      取得之土地均未達最小寬度及深度；附表二編號五、七土
      地之合併分割方案，除取得附圖一所示編號1125-A、1125
      -L、1125-M、1125-R土地之共有人外，其他共有人取得之
      土地均未達最小寬度及深度，且其北邊面臨1109地號係私
      人土地，並非道路，故所留設之1125-V私設道路，將無法
      完整貫通至1107地號土地。對附圖二彰化縣員林地政事務
      所95年6月13日複丈成果圖，1124、1109地號二筆土地目
      前確實供道路使用乙節，原告並不爭執。綜上，附圖一之
      方案因未符合上開規定，將使大部分土地成為畸零地，不
      能合法建築，甚且部分土地成為袋地，故非屬適當方案等
      語。並聲明：(一)如主文第1項至第4項所示。(二)兩造共有如
      附表二編號一至七所示之土地，准予變賣，所得價金按附
      表三所示應有部分之比例分配之。
肆、被告方面：
  一、被告ｒ○○、ｔ○○、ｓ○○、ｕ○○、Ｋ○○、戌○○
      、亥○○、ｖ○○○、天○○、申○○均陳稱：同意分割
      ，除附表二編號一所示土地以變價分割外，其餘附表二編
      號二至七之土地主張依附圖一所示之分割方案分割，其中
      附表二編號五、七之土地合併分割，而被告Ｅ○○、ｐ○○、宇○○○、巳○○、午○○、未○○、申○○、ｒ○○、ｔ○○、ｓ○○、ｕ○○、丑○○、Ｋ○○、戌○○
      、亥○○、ｖ○○○、天○○（下稱被告Ｅ○○等17人）
      就附圖一方案願意繼續維持共有。又目前系爭土地上現存
      有祭祖之公廳、部分共有人之房屋，及第三人建屋居住，
      依附圖一分割可保留房屋，避免拆屋糾紛，及部分共有人
      無房屋居住而流離失所之窘境，減少社會資源浪費及人民
      財產損失。另附表二編號三之土地南側部分有都市○○道
      路，且相鄰之彰化縣大村鄉○○段1111地號土地為道路，
      同段1053、1124、1109地號土地均為既成道路，1053地號
      目前為水溝，水溝寬度約一公尺，目前其上有用水泥板舖
      蓋，故附表二編號三、編號五之土地依附圖一方案分割後
      不會成為畸零地或袋地。再者，原告主張系爭7筆土地全
      部變價分割，但該方案遭大多數共有人反對，且原告持有
      應有部分土地面積合計約71.87平方公尺，僅佔系爭7筆土
      地總面積3773.18平方公尺之極小部分，其變賣主張不僅
      違反土地法第34條之1規定，亦嚴重侵害持有面積較多之
      共有人權益，更造成部分共有人無房屋可居住之窘境，況
      將全部土地出賣，恐衍生拆屋糾紛，民間習俗上亦無人願
      買有糾紛之土地，故原告方案不可採。被告之方案雖有些
      共有人分得面積較小，但共有人可以各筆分割後，再交換
      位置以便利用，且分割後權利清楚，位置固定，主張變賣
      的人也可以出賣，對買的人也更有吸引力。被告之分割方
      案，各共有人更可加以整利用，或集合出賣，或互相配合
      建屋。原告雖主張被告之方案會造成畸零地，惟分割共有
      物乃將共有土地依各共有人各自之應有部分而為分割，以
      消滅共有關係，與能否合法建築並無必然關係。故本件有
      些共有人因應有部分太少致其所分得部分不適合建築，但
      其尚可依原告所主張之彰化縣畸零地自治條例第11條至第
      14條規定，要求與鄰地合併使用或調處，對於原告之權利
      並無損害。並聲明：兩造（被告ａ○○、Ｏ○○○、黃○○除外）共有如附表二編號一所示之土地，准予變賣，所
      得價金按附表三所示應有部分之比例分配之；兩造共有如
      附表二編號二至七所示之土地，請求依附圖一所示之分割
      方案分割。
  二、被告ｊ○○○、ｑ○○○、ｄ○○、Ｑ○○、Ｐ○○、Ｓ
      ○○、Ｒ○○、Ｙ○○則以：同意分割，主張變價分割。
      並聲明：同意原告之請求。
  三、被告Ｈ○○則以：被告有無辦繼承登記要再查看看，若無
      辦理，願辦繼承登記，被告主張原物分割，並同意被告ｕ
      ○○等人之方案。並聲明：原告之訴駁回。
  四、被告Ｌ○○則以：被告七十幾年即已辦理繼承登記，同意
      分割，並希望本件變價分割。並聲明：請依法裁判。
  五、被告Ｄ○○則以：被告有無辦繼承登記要再查看看，若無
      辦理，要看辦繼承登記是否划算。本件被告主張變價分割
      ，並聲明：請依法裁判。
  六、被告Ｉ○○：對辦理繼承登記無意見，主張原物分割，並
      同意被告被告ｕ○○等人之方案。
  七、被告Ｕ○○、辛○○、ｅ○○、Ｅ○○、宇○○○、巳○○、午○○、未○○、宙○○、丑○○未於最後言詞辯論
      期日到場，惟據其以前到庭之聲明及陳述則答辯：
    (一)被告ｅ○○：同意分割，對彰化縣員林地政事務所95 年6
      月13日複丈成果圖及勘驗筆錄均無意見。並聲明：請鈞院
      依法判決。
    (二)被告Ｕ○○、辛○○：被告Ｕ○○、辛○○均未住在系爭
      土地上，亦無房屋坐落系爭土地，主張系爭7筆土地均以
      變價分割。並聲明：同意原告之請求。
    (三)被告Ｅ○○、宇○○○、巳○○、午○○、未○○則以：
      同意分割，除附表二編號一所示土地以變價分割外，其餘
      附表二編號二至七之土地同意依附圖一所示之分割方案分
      割，並願意與ｒ○○、ｔ○○、ｓ○○、ｕ○○、丑○○
      、Ｋ○○、戌○○、亥○○、ｖ○○○、天○○、申○○
      、ｐ○○等人維持共有。並聲明：除附表二編號一所示土
      地以外，原告其餘之訴駁回。
    (四)被告宙○○：對於原告請求辦理繼承登記部分沒有意見，
      並主張變價分割。並聲明：請求依法判決。
    (五)被告丑○○：聲明及陳述同被告ｕ○○等人之意見。
  八、被告ｐ○○經合法通知，未於言詞辯論期日到場，然曾以
      書面陳述：同意分割，除附表二編號一所示土地以變價分
      割外，其餘附表二編號二至七之土地同意依附圖一所示之
      分割方案分割，並願與被告Ｅ○○等16人就附圖一方案繼
      續維持共有。
  九、被告子○○經合法通知，未於言詞辯論期日到場，然曾以
      書面陳述：同意分割，除附表二編號一所示土地以變價分
      割外，其餘附表二編號二至七之土地同意依附圖一所示之
      分割方案分割。並聲明：除附表二編號一所示土地以外，
      原告其餘之訴駁回。
  十、被告ａ○○、Ｏ○○○、黃○○、酉○○、癸○○○、己○○、庚○○、甲○○、ｌ○○、ｍ○○、ｋ○○、ｎ○○、壬○○、戊○○、丙○○、丁○○、乙○○、ｈ○○
      、ｇ○○、ｏ○○、辰○○、Ｃ○○、地○○、Ｔ○○○
      、ｃ○○、卯○○、Ｍ○○、Ｂ○○、Ａ○○、Ｊ○○、
      Ｖ○○○、Ｆ○○、Ｇ○○、Ｗ○○、Ｚ○○、ｂ○○、
      Ｎ○○、玄○○均未於言詞辯論期日到場，亦未提出書狀
      作何聲明或陳述。
伍、得心證之理由：
  一、按因繼承、強制執行、公用徵收或法院之判決，於登記前
      已取得不動產物權者，非經登記，不得處分其物權，民法
      第759條定有明文，又分割共有物性質上為處分行為，上
      訴人於訴訟中，併請求辦理繼承登記，不但符合訴訟經濟
      原則，於法之旨趣亦無違，最高法院69年台上字第1012號
      判例參照。本件原告主張如附表二所示之土地，原共有人
      吳深、吳火已分別於34年12月11日、53年8月26日死亡，
      其繼承人分別為附表一編號一、附表一編號二所示之被告
      ，迄未辦理繼承登記；如附表二編號三、五、七所示之土
      地，原共有人吳辛已於74年8月23日死亡，其繼承人即
      附表一編號三所示之被告迄未辦理繼承登記；如附表二所
      示之土地，原共有人吳順令已於86年8月19日死亡，其繼
      承人即附表一編號四所示之被告，迄未辦理繼承登記等情
      ，業據原告提出土地謄本、戶籍謄本、繼承系統表為證，
      且為被告被告Ｕ○○、辛○○、ｅ○○、Ｅ○○、ｐ○○
      、宇○○○、巳○○、午○○、未○○、宙○○、Ｉ○○
      所不爭執，而被告ａ○○、Ｏ○○○、黃○○、酉○○、
      癸○○○、己○○、庚○○、甲○○、ｌ○○、ｍ○○、
      ｋ○○、ｎ○○、壬○○、戊○○、丙○○、丁○○、乙○○、ｈ○○、ｇ○○、ｏ○○、辰○○、Ｃ○○、地○○、Ｔ○○○、ｃ○○、卯○○、Ｍ○○、Ｂ○○、Ａ○○、Ｊ○○、Ｖ○○○、Ｆ○○、Ｇ○○、Ｗ○○、Ｚ○○、ｂ○○、Ｎ○○經合法通知，未於言詞辯論期日到場
      ，亦未提出書狀爭執，依民事訴訟法第280條第3項準用同
      條第1項之規定，視同自認。被告Ｌ○○雖抗辯其70幾年
      即已辦理繼承登記，被告Ｄ○○、Ｈ○○則抗辯有無辦繼
      承登記則要再查看看等語，惟彼等抗辯顯與卷內最新之土
      地謄本登記不符，而難以採信，堪認原告此部分之主張為
      真實。從而，原告依據首開規定於系爭土地分割之處分行
      為前，請求如附表一編號一、二、三、四所示之被告一併
      辦理繼承登記，核無不合，應予准許，爰判決如主文第1
      項至第4項所示。
  二、經查如附表二編號一、二、四、六所示之土地為被告ａ○○、Ｏ○○○、黃○○除外之兩造所共有，如附表二編號
      三、五、七所示之土地為兩造所共有，各共有人之應有部
      分如附表三所示。又如附表二編號一、二、三、四所示之
      土地，為大村都市計畫之商業區，附表二編號五、六、七
      所示之土地，為大村都市計畫之住宅區，而上開土地並無
      因物之使用目的不能分割或契約訂有不分割之期限，惟共
      有人未能協議分割等情，有原告提出之土地登記謄本、地
      籍圖謄本、戶籍謄本、繼承系統表、都巿計畫土地使用分
      區證明書等為證，且為被告Ｌ○○、Ｄ○○、Ｈ○○、Ｕ
      ○○、辛○○、ｅ○○、Ｅ○○、ｐ○○、宇○○○、巳
      ○○、午○○、未○○、申○○、ｒ○○、ｔ○○、ｓ○○、ｕ○○、丑○○、ｊ○○○、ｑ○○○、ｄ○○、Ｑ
      ○○、Ｐ○○、Ｓ○○、Ｒ○○、Ｙ○○、子○○、Ｋ○○、戌○○、亥○○、ｖ○○○、天○○、宙○○、Ｉ○○所不爭執，而被告ａ○○、Ｏ○○○、黃○○、酉○○
      、癸○○○、己○○、庚○○、甲○○、ｌ○○、ｍ○○
      、ｋ○○、ｎ○○、壬○○、戊○○、丙○○、丁○○、
      乙○○、ｈ○○、ｇ○○、ｏ○○、辰○○、Ｃ○○、地
      ○○、Ｔ○○○、ｃ○○、卯○○、Ｍ○○、Ｂ○○、Ａ
      ○○、Ｊ○○、Ｖ○○○、Ｆ○○、Ｇ○○、Ｗ○○、Ｚ
      ○○、ｂ○○、Ｎ○○、玄○○經合法通知，未於言詞辯
      論期日到場，亦未提出書狀爭執，依民事訴訟法第280條
      第3項準用同條第1項之規定，視同自認。堪認原告此部分
      之主張為真實。是以原告依民法第823條第1項之規定，請
      求分割上開7筆土地，於法有據，應予准許。
  三、又系爭7筆土地上，目前有被告申○○、丑○○、子○○
      、Ｋ○○、戌○○、亥○○、ｖ○○○、天○○及訴外人
      吳竹炎、吳進龍、寅○○等人建物及公廳分別坐落其上，
      彼等建物材質及坐落位置詳如附圖二即彰化縣員林地政事
      務所95年6月13日之複丈成果圖所示，其餘之處為空地，
      而如附表二編號三、四、五、六等地號土地之北邊面臨道
      路，如附表二編號三、六等地號之東邊亦均面臨道路，附
      表二編號一、二之土地，目前無人使用等情，業據本院會
      同彰化縣員林地政事務所測量員到場勘測屬實，並製有上
      開複丈成果圖及勘驗筆錄可稽。又如附表二編號五、七之
      土地相連，地目均為田，共有人相同，應有部分亦均相同
      ，故被告ｒ○○等人請求將上開二筆土地合併分割，本院
      認為有理由，亦應准許。
  四、查如附表二編號一之土地，面積僅18.61平方公尺，且共
      有人多達60幾人，原告主張變價分割，被告ｒ○○、ｔ○○、ｓ○○、ｕ○○、丑○○、Ｋ○○、戌○○、亥○○
      、ｖ○○○、天○○、ｊ○○○、ｑ○○○、ｄ○○、Ｑ
      ○○、Ｐ○○、Ｓ○○、Ｒ○○、Ｙ○○、Ｈ○○、Ｌ○○、Ｄ○○、Ｕ○○、辛○○、Ｅ○○、宇○○○、巳○○、午○○、未○○、申○○、子○○、ｐ○○、宙○○
      等人亦主張變價分割，其餘被告經合法通知則未到場爭執
      ，由於上開土地面積過小，不適於原物分割，故原告請求
      將如附表二編號一之土地予以變價分割，所得價金由共有
      人按原應有部分比例分配，本院認為由有理由，應予准許
      ，爰判決如主文第5項所示。
  五、查如附表二編號二之土地，面積僅318.45平方公尺，且共
      有人多達60幾人，原告及被告ｊ○○○、ｑ○○○、ｄ○○、Ｑ○○、Ｐ○○、Ｓ○○、Ｒ○○、Ｙ○○、Ｌ○○
      、Ｄ○○、Ｕ○○、辛○○、宙○○主張變價分割，被告
      ｒ○○、ｔ○○、ｓ○○、ｕ○○、丑○○、Ｋ○○、戌
      ○○、亥○○、ｖ○○○、天○○、Ｈ○○、Ｅ○○、宇
      ○○○、巳○○、午○○、未○○、申○○、子○○、ｐ
      ○○、Ｉ○○等人則主張依附圖一原物分割，本院審酌如
      附表二編號二之土地目前既均無人使用，亦無任何建物坐
      落其上須保存之必要，而原物分割之結果，除被告申○○
      等人維持共有部分得分得182.97平方公尺、被告Ｙ○○分
      得30.31平方公尺，被告玄○○得分得15.16平方公尺外，
      其餘共有人分得之面積均在9平方公尺以下 (詳附表五)，
      為避免土地分割過細，本院認原告請求變價分割較為適當
      ，應予准許，爰判決如主文第6項所示。
  六、查如附表二編號四、五、六、七之土地，原告及被告ｊ○○○、ｑ○○○、ｄ○○、Ｑ○○、Ｐ○○、Ｓ○○、Ｒ
      ○○、Ｙ○○、Ｌ○○、Ｄ○○、Ｕ○○、辛○○、宙○○主張變價分割，被告ｒ○○、ｔ○○、ｓ○○、ｕ○○
      、丑○○、Ｋ○○、戌○○、亥○○、ｖ○○○、天○○
      、Ｈ○○、Ｅ○○、宇○○○、巳○○、午○○、未○○
      、申○○、子○○、ｐ○○、Ｉ○○等人則主張依附圖一
      原物分割，本院審酌如附表二編號四、五、六、七之土地
      目前有訴外人寅○○、吳竹炎、吳進龍及被告申○○、子
      ○○、Ｋ○○、戌○○、亥○○、ｖ○○○、天○○等人
      建物及公廳分別坐落其上，被告ｒ○○等人希望保留房子
      及公廳，而查附表二編號四、五、六、七之土地依附圖一
      及附表七、八、九分割結果，雖有部分之共有人分得之面
      積大，有些共有人分得之面積小而成為畸零地，惟查，共
      有人間非不得透過分割後再互相交換位置或合併或互為買
      賣使用。至於彰化縣畸零地使用自治條例第2條、第3條、
      第4條、第6條第1項之規定係為規範建築時使用，法院審
      酌共有物分割方案時，固可納入考量，然並非法院分割共
      有物須審酌之必要條件，否則若一筆土地本身已是畸零地
      ，或係只要有任何一位共有人之應有部分面積根本未達彰
      化縣畸零地使用自治條例規定之面積，則該筆土地是否即
      不能原物分割，則對於其他共有人而言顯有不公。又最高
      法院73年度台上字第2714號、84年度台上字第87號判決意
      旨並非判例，且共有物分割本係依個案不同而有不同之考
      量，本院自可不受最高法院73年度台上字第2714號、84年
      度台上字第87號判決要旨之拘束。又附表二編號四之土地
      北邊及西邊均直接面臨馬路，附表二編號六之土地東邊面
      臨馬路，附表二編號五、七之土地已預留私設道路1125-
      ｖ部分，又依卷附地籍圖及被告亥○○提出之土地謄本，
      附表二編號五土地之北邊雖面臨1124、1109地號等他人私
      有土地，被告亥○○等人主張上開地號為既成道路，原告
      否認為既成道路，惟查，依據卷附勘驗筆錄及附圖二彰化
      縣員林地政事務所95年6月13日複丈成果圖，1124、1109
      地號二筆土地目前確實供道路使用乙節，為原告所不爭執
      ，故如附表二編號四、五、六、七之土地依附圖一及附表
      七、八、九土地分割結果，實際上均與道路直接相連，無
      所謂形成袋地之問題。故本院認附表二編號四、五、六、
      七之土地依附圖一及附表七、八、九土地為原物分割，較
      為適當，爰判決如主文第7項至第9項所示。
  七、如附表二編號三之土地，原告及被告ｊ○○○、ｑ○○○
      、ｄ○○、Ｑ○○、Ｐ○○、Ｓ○○、Ｒ○○、Ｙ○○、
      Ｌ○○、Ｄ○○、Ｕ○○、辛○○、宙○○主張變價分割
      ，被告ｒ○○、ｔ○○、ｓ○○、ｕ○○、丑○○、Ｋ○○、戌○○、亥○○、ｖ○○○、天○○、Ｈ○○、Ｅ○○、宇○○○、巳○○、午○○、未○○、申○○、子○○、ｐ○○、Ｉ○○等人則主張依附圖一原物分割，原告
      則主張被告之方案連接同段1053地號土地部分會形成袋地
      等語。查如附表二編號三之土地，其北邊及東邊連接如附
      表二編號四之土地，其南邊面臨私人土地，其唯一面臨馬
      路之位置位於東北方，其東南方則連接同段1053地號，又
      查依卷附土地謄本、地籍圖，上開1053地號目前屬地目為
      水，屬中華民國所有，管理人為財政部國有財產局，被告
      亥○○等人主張1053地號目前為水溝，其上並有水泥板覆
      蓋，供道路使用，原告則不否認1053地號目前為水溝，其
      上並有水泥板覆蓋，惟否認為既成道路。本院審酌上開
      1053地號目前既屬國有土地，目前亦依照地目規劃為水溝
      使用，而依卷附土地謄本，其面積僅56平方公尺，依地籍
      圖，其地形呈不規則之細長形，且被告亥○○等人主張水
      溝之寬度約一公尺寬，原告對此亦不爭執，則1053地號將
      來變更使用之情形機會應屬不大，故不論其是否屬既成道
      路，本院認如附表二編號三之土地，依附圖一之方案分割
      ，應不致於形成袋地，致於是否會成為畸零地之問題，理
      由詳如前開第六點所述，不再贅述。故本院認附表二編號
      三之土地依附圖一及附表六為分割，較為適當，爰判決如
      主文第10項所示。
陸、訴訟費用負擔之依據：民事訴訟法第78條、第80條之1、第
    85條第2項。
中　　華　　民　　國　　96　　年　　7　　月　　25　　日
                  民事第二庭    法　官　詹秀錦
以上正本係照原本作成。
如不服本判決，須於判決送達後20日內向本院提出上訴狀（須附
繕本或影本）。
中　　華　　民　　國　　96　　年　　7　　月　　25　　日
                        　　    書記官　陳秀香
附表一
┌──┬───────────────────────┐
│編號│共有人姓名                                    │
├──┼───────────────────────┤
│一  │宙○○、癸○○○、己○○、庚○○、甲○○、鄭志│
│    │、ｍ○○、ｋ○○、ｎ○○、壬○○、Ｕ○○、王│
│    │銘峰、戊○○、丙○○、丁○○、乙○○、ｅ○○、│
│    │ｈ○○、ｇ○○、ｏ○○、辰○○、Ｃ○○、地○○│
│    │、Ｔ○○○、ｃ○○、卯○○、Ｍ○○、Ｂ○○、吳│
│    │進明、Ｊ○○、Ｖ○○○、Ｆ○○、Ｇ○○、Ｗ○○│
│    │、Ｚ○○、ｂ○○、Ｎ○○ (以上為吳深之繼承人) │
├──┼───────────────────────┤
│二  │Ｅ○○、ｐ○○、宇○○○、巳○○、午○○、吳金│
│    │洲  (以上為吳火之繼承人)                      │
├──┼───────────────────────┤
│三  │Ｈ○○、ａ○○、Ｏ○○○、黃○○、Ｌ○○、吳順│
│    │安、Ｉ○○、酉○○ (以上為吳辛之繼承人)     │
├──┼───────────────────────┤
│四  │Ｉ○○、酉○○ (以上為吳順令之繼承人)         │
│    │                                              │
└──┴───────────────────────┘
附表二
┌──┬─────────────┬──┬──────┐
│編號│地號                      │地目│面積（平方公│
│    │                          │    │尺）        │
├──┼─────────────┼──┼──────┤
│１  │彰化縣大村鄉○○段1054地號│建　│18.61       │
├──┼─────────────┼──┼──────┤
│２  │彰化縣大村鄉○○段1056地號│建  │318.45      │
├──┼─────────────┼──┼──────┤
│３  │彰化縣大村鄉○○段1104地號│田  │840.64      │
├──┼─────────────┼──┼──────┤
│４  │彰化縣大村鄉○○段1105地號│建  │658.83      │
├──┼─────────────┼──┼──────┤
│５  │彰化縣大村鄉○○段1125地號│田  │423.95      │
├──┼─────────────┼──┼──────┤
│６  │彰化縣大村鄉○○段1126地號│建  │543.87      │
├──┼─────────────┼──┼──────┤
│７  │彰化縣大村鄉○○段1127地號│田  │968.83      │
└──┴─────────────┴──┴──────┘
附表三
┌────┬───────────────────────────┐
│共有人  │                           應有部分比例               │
│        ├───┬───┬───┬───┬───┬───┬───┤
│        │1054  │1056  │1104  │1105  │1125  │1126  │1127  │
│        │地號  │地號  │地號  │地號  │地號  │地號  │地號  │
├────┼───┼───┼───┼───┼───┼───┼───┤
│宙○○、│12/420│12/420│12/420│12/420│12/420│12/420│12/420│
│癸○○○│公同  │公同  │公同  │公同  │公同  │公同  │公同  │
│、己○○│共有  │共有  │共有  │共有  │共有  │共有  │共有  │
│、庚○○│      │      │      │      │      │      │      │
│、甲○○│      │      │      │      │      │      │      │
│、ｌ○○│      │      │      │      │      │      │      │
│、ｍ○○│      │      │      │      │      │      │      │
│、ｋ○○│      │      │      │      │      │      │      │
│、ｎ○○│      │      │      │      │      │      │      │
│、壬○○│      │      │      │      │      │      │      │
│、Ｕ○○│      │      │      │      │      │      │      │
│、辛○○│      │      │      │      │      │      │      │
│、戊○○│      │      │      │      │      │      │      │
│、丙○○│      │      │      │      │      │      │      │
│、丁○○│      │      │      │      │      │      │      │
│、乙○○│      │      │      │      │      │      │      │
│、ｅ○○│      │      │      │      │      │      │      │
│、ｈ○○│      │      │      │      │      │      │      │
│、ｇ○○│      │      │      │      │      │      │      │
│、ｏ○○│      │      │      │      │      │      │      │
│、辰○○│      │      │      │      │      │      │      │
│、Ｃ○○│      │      │      │      │      │      │      │
│、地○○│      │      │      │      │      │      │      │
│、徐吳素│      │      │      │      │      │      │      │
│快、黃吳│      │      │      │      │      │      │      │
│靜、吳玉│      │      │      │      │      │      │      │
│琴、吳賴│      │      │      │      │      │      │      │
│扯、吳進│      │      │      │      │      │      │      │
│宮、吳進│      │      │      │      │      │      │      │
│明、吳榮│      │      │      │      │      │      │      │
│燦、張吳│      │      │      │      │      │      │      │
│玉彩、吳│      │      │      │      │      │      │      │
│順益、吳│      │      │      │      │      │      │      │
│順華、許│      │      │      │      │      │      │      │
│吳隨、黃│      │      │      │      │      │      │      │
│吳月、黃│      │      │      │      │      │      │      │
│吳淑、林│      │      │      │      │      │      │      │
│吳品 (以│      │      │      │      │      │      │      │
│上為吳深│      │      │      │      │      │      │      │
│之繼承人│      │      │      │      │      │      │      │
│)       │      │      │      │      │      │      │      │
├────┼───┼───┼───┼───┼───┼───┼───┤
│Ｈ○○、│      │      │48/420│      │48/420│      │48/420│
│ａ○○、│      │      │公同共│      │公同共│      │公同共│
│Ｏ○○○│      │      │有    │      │有    │      │有    │
│、黃○○│      │      │      │      │      │      │      │
│、Ｌ○○│      │      │      │      │      │      │      │
│、Ｄ○○│      │      │      │      │      │      │      │
│、Ｉ○○│      │      │      │      │      │      │      │
│、酉○○│      │      │      │      │      │      │      │
│(以上為 │      │      │      │      │      │      │      │
│吳辛之│      │      │      │      │      │      │      │
│繼承人) │      │      │      │      │      │      │      │
├────┼───┼───┼───┼───┼───┼───┼───┤
│Ｅ○○、│24/420│24/420│24/420│24/420│24/420│24/420│24/420│
│ｐ○○、│公同共│公同共│公同共│公同共│公同共│公同共│公同共│
│宇○○○│有    │有    │有    │有    │有    │有    │有    │
│、巳○○│      │      │      │      │      │      │      │
│、午○○│      │      │      │      │      │      │      │
│、未○○│      │      │      │      │      │      │      │
│(以上為 │      │      │      │      │      │      │      │
│吳火繼承│      │      │      │      │      │      │      │
│人)     │      │      │      │      │      │      │      │
├────┼───┼───┼───┼───┼───┼───┼───┤
│Ｙ○○  │40/420│40/420│40/420│40/420│40/420│40/420│40/420│
├────┼───┼───┼───┼───┼───┼───┼───┤
│玄○○  │20/420│20/420│20/420│20/420│20/420│20/420│20/420│
├────┼───┼───┼───┼───┼───┼───┼───┤
│子○○  │4/252 │ 4/252│4/252 │4/252 │4/252 │4/252 │4/252 │
├────┼───┼───┼───┼───┼───┼───┼───┤
│Ｋ○○  │4/252 │4/252 │4/252 │4/252 │4/252 │4/252 │4/252 │
├────┼───┼───┼───┼───┼───┼───┼───┤
│戌○○  │4/252 │4/252 │4/252 │4/252 │4/252 │4/252 │4/252 │
├────┼───┼───┼───┼───┼───┼───┼───┤
│亥○○  │4/252 │4/252 │4/252 │4/252 │4/252 │4/252 │4/252 │
├────┼───┼───┼───┼───┼───┼───┼───┤
│ｖ○○○│4/252 │4/252 │4/252 │4/252 │4/252 │4/252 │4/252 │
├────┼───┼───┼───┼───┼───┼───┼───┤
│天○○  │4/252 │4/252 │4/252 │4/252 │4/252 │4/252 │4/252 │
├────┼───┼───┼───┼───┼───┼───┼───┤
│        │      │      │      │      │      │      │      │
│ｊ○○○│2/105 │2/105 │2/105 │2/105 │2/105 │2/105 │2/105 │
├────┼───┼───┼───┼───┼───┼───┼───┤
│ｑ○○○│2/105 │2/105 │2/105 │2/105 │2/105 │2/105 │2/105 │
├────┼───┼───┼───┼───┼───┼───┼───┤
│ｄ○○  │2/105 │2/105 │2/105 │2/105 │2/105 │2/105 │2/105 │
├────┼───┼───┼───┼───┼───┼───┼───┤
│ｆ○○  │2/105 │2/105 │2/105 │2/105 │2/105 │2/105 │2/105 │
├────┼───┼───┼───┼───┼───┼───┼───┤
│申○○  │80/420│80/420│80/420│80/420│80/420│80/420│80/420│
├────┼───┼───┼───┼───┼───┼───┼───┤
│ｕ○○  │6/420 │6/420 │6/420 │6/420 │6/420 │6/420 │6/420 │
├────┼───┼───┼───┼───┼───┼───┼───┤
│ｒ○○  │6/420 │6/420 │6/420 │6/420 │6/420 │6/420 │6/420 │
├────┼───┼───┼───┼───┼───┼───┼───┤
│ｔ○○  │6/420 │6/420 │6/420 │6/420 │6/420 │6/420 │6/420 │
├────┼───┼───┼───┼───┼───┼───┼───┤
│ｓ○○  │6/420 │6/420 │6/420 │6/420 │6/420 │6/420 │6/420 │
├────┼───┼───┼───┼───┼───┼───┼───┤
│Ｆ○○  │1/140 │1/140 │1/140 │1/140 │1/140 │1/140 │1/140 │
├────┼───┼───┼───┼───┼───┼───┼───┤
│Ｇ○○  │1/140 │1/140 │1/140 │1/140 │1/140 │1/140 │1/140 │
├────┼───┼───┼───┼───┼───┼───┼───┤
│Ｃ○○  │1/280 │1/280 │1/280 │1/280 │1/280 │1/280 │1/280 │
├────┼───┼───┼───┼───┼───┼───┼───┤
│地○○  │1/280 │1/280 │1/280 │1/280 │1/280 │1/280 │1/280 │
├────┼───┼───┼───┼───┼───┼───┼───┤
│Ｈ○○  │12/420│12/420│      │12/420│      │12/420│      │
├────┼───┼───┼───┼───┼───┼───┼───┤
│Ｌ○○  │12/420│12/420│      │12/420│      │12/420│      │
├────┼───┼───┼───┼───┼───┼───┼───┤
│Ｄ○○  │12/420│12/420│      │12/420│      │12/420│      │
├────┼───┼───┼───┼───┼───┼───┼───┤
│Ｉ○○、│12/420│12/420│      │12/420│      │12/420│      │
│酉○○  │公同共│公同共│      │公同共│      │公同共│      │
│（以上為│有    │有    │      │有    │      │有    │      │
│吳順令之│      │      │      │      │      │      │      │
│繼承人）│      │      │      │      │      │      │      │
├────┼───┼───┼───┼───┼───┼───┼───┤
│Ｂ○○  │1/420 │1/420 │1/420 │1/420 │1/420 │1/420 │1/420 │
├────┼───┼───┼───┼───┼───┼───┼───┤
│Ａ○○  │1/420 │1/420 │1/420 │1/420 │1/420 │1/420 │1/420 │
├────┼───┼───┼───┼───┼───┼───┼───┤
│Ｊ○○  │1/420 │1/420 │1/420 │1/420 │1/420 │1/420 │1/420 │
├────┼───┼───┼───┼───┼───┼───┼───┤
│丑○○  │4/21  │4/21  │4/21  │4/21  │4/21  │4/21  │4/21  │
├────┼───┼───┼───┼───┼───┼───┼───┤
│Ｑ○○  │1/210 │1/210 │1/210 │1/210 │1/210 │1/210 │1/210 │
├────┼───┼───┼───┼───┼───┼───┼───┤
│Ｐ○○  │1/210 │1/210 │1/210 │1/210 │1/210 │1/210 │1/210 │
├────┼───┼───┼───┼───┼───┼───┼───┤
│Ｓ○○  │1/210 │1/210 │1/210 │1/210 │1/210 │1/210 │1/210 │
├────┼───┼───┼───┼───┼───┼───┼───┤
│Ｒ○○  │1/210 │1/210 │1/210 │1/210 │1/210 │1/210 │1/210 │
└────┴───┴───┴───┴───┴───┴───┴───┘
附表四
┌──┬──────────────┬────────┐
│編號│共有人姓名                  │應有部分及訴訟費│
│    │                            │用負擔之比例    │
├──┼──────────────┼────────┤
│ 1  │宙○○、癸○○○、己○○、王│    12/420      │
│    │旗財、甲○○、ｌ○○、ｍ○○│ （連帶負擔）   │
│    │、ｋ○○、ｎ○○、壬○○、高│                │
│    │淑敏、辛○○、戊○○、丙○○│                │
│    │、丁○○、乙○○、ｅ○○、黃│                │
│    │錫堯、ｇ○○、ｏ○○、辰○○│                │
│    │、Ｃ○○、地○○、Ｔ○○○、│                │
│    │ｃ○○、卯○○、Ｍ○○、吳進│                │
│    │宮、Ａ○○、Ｊ○○、Ｖ○○○│                │
│    │、Ｆ○○、Ｇ○○、Ｗ○○、黃│                │
│    │吳月、ｂ○○、Ｎ○○        │                │
├──┼──────────────┼────────┤
│ 2  │Ｈ○○、ａ○○、Ｏ○○○、吳│ 82560/0000000  │
│    │舒情、Ｌ○○、Ｄ○○、Ｉ○○│  （連帶負擔）  │
│    │、酉○○                    │                │
├──┼──────────────┼────────┤
│ 3  │Ｅ○○、ｐ○○、宇○○○、吳│    24/420      │
│    │杰榮、午○○、未○○        │  （連帶負擔）  │
├──┼──────────────┼────────┤
│ 4  │Ｙ○○                      │    40/420      │
├──┼──────────────┼────────┤
│ 5  │玄○○                      │    20/420      │
├──┼──────────────┼────────┤
│ 6  │子○○、Ｋ○○、戌○○、吳素│   630/0000000  │
│    │瓊、ｖ○○○、天○○        │  （連帶負擔）  │
├──┼──────────────┼────────┤
│ 7  │Ｋ○○、戌○○、亥○○、顏吳│ 99414/0000000  │
│    │素玲、天○○                │  （連帶負擔）  │
├──┼──────────────┼────────┤
│ 8  │ｊ○○○                    │     2/105      │
├──┼──────────────┼────────┤
│ 9  │ｑ○○○                    │     2/105      │
├──┼──────────────┼────────┤
│ 10 │ｄ○○                      │     2/105      │
├──┼──────────────┼────────┤
│ 11 │ｆ○○                      │     2/105      │
├──┼──────────────┼────────┤
│ 12 │申○○                      │    80/420      │
├──┼──────────────┼────────┤
│ 13 │ｕ○○                      │     6/420      │
├──┼──────────────┼────────┤
│ 14 │ｒ○○                      │     6/420      │
├──┼──────────────┼────────┤
│ 15 │ｔ○○                      │     6/420      │
├──┼──────────────┼────────┤
│ 16 │ｓ○○                      │     6/420      │
├──┼──────────────┼────────┤
│ 17 │Ｆ○○                      │     1/140      │
├──┼──────────────┼────────┤
│ 18 │Ｇ○○                      │     1/140      │
├──┼──────────────┼────────┤
│ 19 │Ｃ○○                      │     1/280      │
├──┼──────────────┼────────┤
│ 20 │地○○                      │     1/280      │
├──┼──────────────┼────────┤
│ 21 │Ｈ○○                      │ 15372/0000000  │
├──┼──────────────┼────────┤
│ 22 │Ｌ○○                      │ 15372/0000000  │
├──┼──────────────┼────────┤
│ 23 │Ｄ○○                      │ 15372/0000000  │
├──┼──────────────┼────────┤
│ 24 │Ｉ○○、酉○○              │ 15372/0000000  │
│    │                            │  （連帶負擔）  │
├──┼──────────────┼────────┤
│ 25 │Ｂ○○                      │     1/420      │
├──┼──────────────┼────────┤
│ 26 │Ａ○○                      │     1/420      │
├──┼──────────────┼────────┤
│ 27 │Ｊ○○                      │     1/420      │
├──┼──────────────┼────────┤
│ 28 │丑○○                      │     4/21       │
├──┼──────────────┼────────┤
│ 29 │Ｑ○○                      │     1/210      │
├──┼──────────────┼────────┤
│ 30 │Ｐ○○                      │     1/210      │
├──┼──────────────┼────────┤
│ 31 │Ｓ○○                      │     1/210      │
├──┼──────────────┼────────┤
│ 32 │Ｒ○○                      │     1/210      │
├──┼──────────────┼────────┤
│ 33 │子○○                      │ 19908/0000000  │
└──┴──────────────┴────────┘
